【裁判字號】    89,訴,231
【裁判日期】    891103
【裁判案由】    偽造文書等
【裁判全文】
臺灣新竹地方法院刑事判決                          八十九年度訴字第二三一號
    公  訴  人  臺灣新竹地方法院檢察署檢察官
    被      告  庚○○
右列被告因偽造文書等案件，經檢察官提起公訴（八十九年度偵字第一００九號、第
一四七六號），本院判決如左：
    主  文
庚○○無罪。
    理  由
壹、公訴意旨略以：被告庚○○基於故買贓物之犯意，明知車號Ｒ９二一０二號自用
    小客車，係屬來路不明之贓物，竟(1)先於民國（下同）八十九年一月三十日，在
    桃園地區，以新台幣（下同）七萬元之代價，向年籍不詳自稱「乙○○」之人故
    為買受之，該「乙○○」並提供偽造之車主為歐陽阿春所有之車號Ｃ７四五七六
    號自用小客車號牌二面、行車執照一紙，供庚○○懸掛於前開贓車上行使，以掩
    人耳目。(2)庚○○明知上開行車執照係屬偽造，竟於不詳時日（按：經本院查明
    後，為八十九年二月三日十時五分許，在新竹縣一二０縣道國道三號高速公路竹
    林交流道附近），於行車違規遭警開立罰單時，出示上開偽造之行車執照行使之
    ，致生損害於歐陽阿春及道路交通監理單位對車籍管理之正確性。
    (3)庚○○復另行起意，於同年二月十日晚間，在新竹縣芎林鄉下山村六鄰六０號
    住處，明知戊○○（竊盜部分另案經本院判決有罪在案）所交付作為抵債用之電
    視機一台、電熨斗二台、吹風機二台、烤麵包機一台、廚房用具一套、旅行皮箱
    一個、床單被套一組、吸塵器一台、藝術燈一組，係屬來歷不明之贓物，竟予收
    受，用以抵償戊○○前所積欠之一萬元。故買贓車部分（即(1)(2)部分），於八十
    九年二月十一日十四時三十分許（起訴書誤載為八十九年三月四日十八時三十五
    分許）；收贓物部分（即(3)部分），於同年三月四日十八時三十五分許（起訴書
    誤載為八十九月十一日十四時三十分許），均在被告庚○○位於新竹縣芎林鄉下
    山村六鄰六０號住處查獲，並扣得前開贓證物。因認被告庚○○涉有刑法第三
    百四十九條第二項之故買贓物罪；同法第二百十六條、第二百十條之行使偽造
    私文書罪（按：起訴書僅記載行使私文書罪，未載明「偽造」二字）；同法第
    三百四十九條第一項之收受贓物罪等罪嫌等語。
貳、按犯罪事實，應依證據認定之，無證據不得推定其犯罪事實；又不能證明被告犯
    罪者，應諭知無罪之判決，刑事訴訟法第一百五十四條、第三百零一條第一項分
    別定有明文。
參、被訴故買贓物、行使偽造私文書部分（即前述壹、公訴意旨(1)(2)部分）：
一、公訴人認被告庚○○涉有前述壹、公訴意旨(1)(2)部分罪嫌，無非以右揭犯罪事
    實，業據被害人丁○○（按：即車號Ｒ９二一０二號車主）指訴甚詳；並有贓
    物領據一紙（按：該車業經保險公司理賠後，由保險公司理賠員領回）附卷可稽
    ；並以買受汽車，為擔保來源之正當性，均需知悉車主為何人，出賣之人與車
    主是否同一人，如非同一人，有無出具授權書等，以擔保所購車輛來源之正當性
    ，此為眾所週知之理，被告捨此不為，復無法提出該「乙○○」之年籍住所資料
    以供傳證，堪認其有知贓故買之故意等語；復以被告明知該車為贓物，而該行
    車執照、牌號既非配屬原車，當屬偽造無疑，被告復持以行使，其明知為偽造私
    文書（按：起訴書僅記載私文書，未載明「偽造」二字）復持以行使之犯嫌，亦
    屬明確等語，為其據以認定被告此部分犯行之依據。
二、訊據被告庚○○固坦有於八十九年一月三十日，向「乙○○」購入懸掛車號為Ｃ
    ７四五七六號牌號二面之自用小客車一輛、並自「乙○○處」取得同前牌號之行
    車執照一紙，復於同年二月十日，駕駛該車違規遭警掣單告發時，行使前述行車
    執照之事實，唯堅決否認有公訴人所指之此部分犯行，辯稱其並不知所購之車輛
    為贓車，亦不知該車牌號及行車執照係屬偽造，其係透過己○○之介紹，在己○○住處，向「乙○○」以二十萬元購得，已先支付七萬元，當時約定過完年後過
    戶，唯旋遭警查獲等語。
三、經查：
  (1)按行車執照，為公路監理機關所發給，固具有公文書性質，惟依道路交通安全規
    則第八條之規定，行車執照僅為行車之許可憑證，應屬刑法第二百十二條所列之
    特許證之一種。查被告庚○○若係於知悉前述行車執照係屬偽造之情形下，仍於
    遭警掣單告發時持之行使，所為應係犯刑法第二百十六條、第二百十二條之行使
    特許證罪，公訴人認係犯刑法第二百十六條、第二百十條之行使私文書罪（按：
    應為行使偽造私文書），應有誤會，合先敘明。
  (2)被告庚○○所購入之前揭車輛，原牌號係Ｒ９二一０二號，車主係彭淑麗，該車
    係於八十八年十一月十二日，在台中市○○路○段六號前失竊，後經富邦保險股
    份有限公司（下稱富邦公司）理賠後，由該保險公司領回乙節，固據被害人彭淑
    麗；證人即富邦公司理賠員劉德壽分於警訊中指證述在卷，並有車輛竊盜車牌失
    竊資料個別查詢報表–查詢車輛認可資料、贓證物品認領保管收據各一紙在卷可
    稽。唯此部分之證據資料，僅得證明該車係屬失竊之車輛，尚不足以證明被告有
    知贓，而故買之故意。
  (3)至於前揭車輛為警查獲時所懸掛之車號Ｃ７四五七六號牌號二面及被告所持有之
    車號Ｃ７四五七六號之行車執照一紙，經本院送請交通部公路局新竹區監理所鑑
    定結果：固認定該Ｃ７四五七六號牌號二面，與真牌不符，行車執照亦屬偽造，
    有該所八十九年五月十五日（八九）竹鑑一字第０五八０六號函及其附件、同年
    月二日（八九）竹鑑一字第０四九五三號函各一份在卷可稽。另被告自承於八十
    九年二月三日十時五分許，駕駛前述車輛，行經新竹縣一二０縣道國道三號高速
    公路竹林交流道附近時，因無照駕駛，經警掣單告發等情，固亦有交通部公路局
    新竹區監理所八十九年六月五日（八九）竹鑑五字第０六八二四號函附之之舉發
    違反道路交通管理事件通知書影本一紙在卷可參。唯此部分之證據資料，亦僅得
    證明被告所購得之前述車輛上所懸掛之牌號及所取得之行車執照，係屬偽造，尚
    不足以證明被告係在知悉牌號及行車執照係屬偽造之情形下，仍故買後收受之，
    亦不足以證明被告於駕車違規遭警掣單告發提出該偽造之行車執照行使時，已知
    悉該行車執照係屬偽造，而仍持之行使。
四、次查：
  (1)被告庚○○為警查獲時所持有之懸掛有車號Ｃ７四五七六號偽造牌號二面之車輛
    及車號Ｃ７四五七六號之偽造行車執照一紙，係被告於八十九年一月間，經友人
    己○○之介紹，在己○○之住處，向辛○○，以二十萬元之代價購入後取得之事
    實，業據證人己○○、證人即被告庚○○之女友丙○○於本院調查時，經本院隔
    離訊問後證述在卷，雖經本院傳訊辛○○到案後，證人辛○○矢口否認曾出售前
    述車輛並交付行車執照予被告庚○○，唯該車確係辛○○出售予被告庚○○乙節
    ，已如前述，且此事件涉及該證人辛○○可能涉及刑罰之責任，故尚難期待該證
    人辛○○能據實陳述。
  (2)本件所爭執者，究在被告庚○○於買受前開車輛時，是否知悉該車輛係屬贓車及
    所取得之牌號、行車執照係屬偽造乙節。訊據被告庚○○堅決否認知悉上情，雖
    被告庚○○取得之前述行車執照上記載車主之姓名，係歐陽阿春，而非出售車輛
    予其之人即辛○○，唯是否可依出售車輛之人非車輛名義上所有人，同時又未取
    得名義上所有人之授權書，即認被告庚○○有知贓而故買之犯行，已非無疑。且
    被告庚○○於購入前述車輛時，尚一併取得行車執照，雖該行車執照，經本院送
    鑑結果，係屬偽造，已如前述，唯被告庚○○於前揭時、地，為警攔檢掣單告發
    提出行車執照行使時，該攔檢之警員亦未查覺偽造之情，而逕予告發，顯見該偽
    造之行車執照，尚非一般人所能辦認，此外復查無其他積極證據足資認定被告庚○○於購入該車輛時，已知悉該車輛係屬贓車，亦無證據證明被告庚○○知悉所
    收取得之牌號行車執照係屬偽造，故被告庚○○既不知贓，復不知牌號行車執照
    係屬偽造，其購買之或持之行使，即難遽以刑法相繩。
  (3)綜上，公訴人所指被告涉犯故買贓物及行使偽造特許證（按：起訴書誤載為行使
    私文書）之部分，即應均為被告庚○○無罪之諭知。
肆、被訴收受贓物部分（即前述壹、公訴意旨(3)部分）：
一、公訴人認被告庚○○涉有前述壹、公訴意旨(3)部分罪嫌，無非以右揭犯罪事實
    ，業據被害人甲○○指訴甚詳；並有贓物領據二紙附卷可稽；並以戊○○並
    非電器商，因何原因持有上開電視機等物品，已有可疑，而戊○○所交付之上開
    電視機等物，數量龐雜，被告亦未究明來源，竟率予收受，此部分收受贓物犯嫌
    亦足認定等語，為其論罪之依據。
二、訊據被告庚○○固坦有自戊○○處收受上開電視機等物品，以抵償戊○○積欠其
    之債務之事實，唯堅決否認有公訴人所指之此部分犯行，辯稱其並不知所收受之
    電視機等品係屬贓物等語。
三、經查，前開電視機等物品，係戊○○利用前曾借住於被害人甲○○位於新竹縣湖
    口鄉○○○街五八號住處，而留有鑰匙之機會，獨自一人至被害人甲○○上述住
    處竊得後，交付予被告庚○○，用以抵償其積欠被告庚○○債務乙節，業據證人
    戊○○於檢察官複訊時及本院調查時證述在卷，核與被害人甲○○於警訊及本院
    調查時指述情節相符，而證人戊○○此部分竊盜犯行，亦經本院另案以八十八年
    度易字第一一五六號判決有罪在案，有該判決書一份附卷可稽。雖證人戊○○於
    警訊及檢察官初訊時，均供稱係與被告庚○○一同前去竊取等語，唯此為被告庚○○所否認，在證人戊○○供證詞反覆之情形下，又無其他積極證據證明被告庚○○有共同行竊之行為，公訴人亦認同之，而對被告庚○○此部分行為，以收受
    贓物罪提起公訴。次查，經本院質之證人戊○○，其亦否認曾告知被告庚○○該
    等物品係其所竊得，僅泛稱該等物品係其與被害人甲○○所共有或其所有等語，
    是被告庚○○是否知贓，已屬可疑。雖證人戊○○非電器商，且所抵債之上述物
    品非少，唯證人戊○○僅係以上述物品抵償其所積欠被告庚○○之債務，而非轉
    售，且該等物品又為一般家庭經常可見之物品，是尚難以證人戊○○非電器商，
    而認證人戊○○不可能持有該等物品或其持有該等物品即屬可疑，進而認定被告
    庚○○有進一步查明其所受物品來源之義務，此外復查無其他積極證據足資認定
    被告庚○○於收受上述電視機等物品時，已知悉該等物品係屬贓物，自應就此部
    分亦為被告庚○○無罪之諭知。
據上論斷，應依刑事訴訟法第三百零一條第一項，判決如主文。
本案經檢察官林李嘉到庭執行職務。
中      華      民      國    八十九    年     十一     月      三      日
                                   臺灣新竹地方法院刑事第二庭
                                          法  官  張  百  見
右正本證明與原本無異。
如不服本判決，應於判決送達後十日內向本院提出上訴狀( 應附繕本 )，上訴於
臺灣高等法院。
                                              書記官  陳  進  楷
中      華      民      國    八十九    年     十一     月      三      日


司法院資訊處製作；財團法人民間司法改革基金會備份。
